臺灣新北地方法院刑事判決　　　　　　　109年度訴字第782號
公　訴　人　臺灣新北地方檢察署檢察官
被　　　告　蔡振益




　　　　　　石志一


上列被告等因恐嚇取財等案件，經檢察官提起公訴（108 年度偵
字第36897 號），本院判決如下：
    主  文
蔡振益共同犯恐嚇取財罪，累犯，處有期徒刑拾月；未扣案之犯
罪所得新臺幣陸仟元及如附表編號二、三所示支票各壹紙均沒收
，於全部或一部不能沒收或不宜執行沒收時，追徵其價額。又共
同犯行使偽造私文書罪，累犯，處有期徒刑肆月，如易科罰金，
以新臺幣壹仟元折算壹日。
石志一共同犯恐嚇取財罪，處有期徒刑玖月；未扣案之犯罪所得
新臺幣肆仟元及如附表編號一所示支票壹紙均沒收，於全部或一
部不能沒收或不宜執行沒收時，追徵其價額。又共同犯行使偽造
私文書罪，處有期徒刑參月，如易科罰金，以新臺幣壹仟元折算
壹日。
未扣案「合解書」上偽造之「蔡海山」署名壹枚、指印貳枚及「
石志益」署名、指印各壹枚均沒收。
    事  實
一、蔡振益（向丙○○自稱姓名為「蔡海山」）因知悉丙○○經
    由本院公開拍賣程序，購得鄰居李建邦名下址設新北市○○
    區○○路000 巷0 號2 樓房屋及坐落之土地（下稱本件房屋
    ，丙○○於民國107 年12月5 日登記為該房地之所有權人，
    108 年3 月15日本院執行點交），即於點交前某日，透過友
    人「阿文」（真實姓名年籍不詳）徵得李建邦同意，無償借
    住在本件房屋內，並趁遇見丙○○時，向丙○○提議由丙○
    ○給付搬遷費給李建邦，惟為丙○○所拒。嗣於108 年3 月
    15日（起訴書誤載為18日），丙○○、李建邦及「阿文」之
    友人「阿尾」（真實姓名年籍不詳），共同至本件房屋辦理
    點交，李建邦以母親生病為由，向丙○○索要搬遷費用，丙
    ○○顧念鄰居情誼，當場給付李建邦現金新臺幣（下同）3
    萬6 千元。詎點交完畢之後，蔡振益竟以丙○○對「阿尾」
    亂講話，導致自己與「阿尾」互嗆，「阿尾」之小弟因而砸
    車傷人，造成自己車輛受損、友人受傷為由，一再要求丙○
    ○支付賠償金，其間丙○○曾委託在「永妙聯合事務所」擔
    任主任之友人乙○○代為協調，惟雙方意見不同而協調不成
    。因丙○○始終拒絕付款，蔡振益即與石志一共同意圖為自
    己不法之所有，基於恐嚇取財之犯意聯絡，於108 年8 月20
    日16時許，一同前往丙○○所經營、址設新北市○○區○○
    路000 巷0 ○0 號「南陽角鋼行」，先推由石志一向丙○○
    恫稱：要給40萬元，不然明天老大要去砸永妙聯合事務所與
    南陽角鋼行等語，隨後蔡振益亦向丙○○恫稱：如果不給要
    砸店、放火燒等語，致丙○○與在場之南陽角鋼行會計古芸
    卉（為丙○○之女友）均心生畏懼，由古芸卉出面與石志一
    、蔡振益討價還價後達成以18萬元解決之協議，丙○○遂於
    同日晚間某時開立如附表所示之支票3 紙（面額共計17萬元
    ），並將該3 紙支票及現金1 萬元交給蔡振益（蔡振益事後
    將如附表編號一所示之支票1 紙及現金4 千元交給石志一）
    。
二、丙○○將上開支票及現金交給蔡振益後，即欲當場與蔡振益
    、石志一簽立和解書（在和解書上載明雙方以18萬元和解，
    甲方〈即蔡振益〉日後不得找任何理由與乙方〈即丙○○〉
    接觸或騷擾包含事務所也不得騷擾之意旨，石志一則擔任見
    證人），詎蔡振益當時因另案遭通緝中，為免暴露真實身分
    遭查獲，竟與石志一共同基於行使偽造私文書之犯意聯絡，
    由蔡振益在和解書（標題記載為「合解書」）上甲方簽章欄
    內偽造「蔡海山」署名及指印各1 枚、甲方姓名欄內偽造「
    蔡海山」指印1 枚，並書寫虛假之身分證字號及地址；另由
    石志一在和解書上見證人簽章欄內偽造「石志益」署名及指
    印各1 枚，並書寫虛假之身分證字號及地址，表示當場係由
    「蔡海山」與丙○○達成和解、見證人為「石志益」之意，
    蔡振益、石志一隨後將上開和解書交還丙○○收執而行使之
    ，足以生損害於丙○○及姓名為「蔡海山」、「石志益」之
    人。
三、案經新北市政府警察局中和分局報告臺灣新北地方檢察署檢
    察官偵查起訴。
    理  由
一、證據能力部分：
    被告以外之人於審判外之陳述，雖不符刑事訴訟法第159 條
    之1 至第159 條之4 之規定，而經當事人於審判程序同意作
    為證據，法院審酌該言詞陳述或書面陳述作成時之情況，認
    為適當者，亦得為證據。刑事訴訟法第159 條之5 第1 項定
    有明文。茲查本判決認定犯罪事實所引用關於供述之卷證資
    料，除原已符刑事訴訟法第159 條之1 至第159 條之4 規定
    及法律另有規定等傳聞法則例外規定，而得作為證據外，其
    餘關於供述之卷證資料之證據能力，公訴人、被告蔡振益及
    石志一均於本院審理時表示同意有證據能力，本院審酌上開
    證據資料製作時之情況，尚無違法不當及證明力明顯過低之
    瑕疵，亦認為以之作為證據應屬適當；而本判決其餘所依憑
    判斷之非供述證據，本院亦查無有何違反法定程序取得之情
    形，且各該證據均經本院於審判期日依法進行證據之調查、
    辯論，被告2 人於訴訟上之防禦權，已受保障，故該等證據
    資料均有證據能力。
二、認定本案犯罪事實之證據及理由：
    訊據被告蔡振益、石志一雖坦承曾於108 年8 月20日16時許
    ，一同前往丙○○所經營、址設新北市○○區○○路000 巷
    0 ○0 號南陽角鋼行，要求丙○○給付修車費、醫藥費等款
    項，嗣丙○○於同日晚間開立如附表所示之支票3 紙（面額
    共計17萬元），並將該3 紙支票及現金1 萬元交給被告蔡振
    益（被告蔡振益事後將如附表編號一所示之支票1 紙及現金
    4 千元交給被告石志一），被告蔡振益並當場以「蔡海山」
    之名義與丙○○簽立和解書（標題記載為「合解書」），被
    告石志一亦以「石志益」名義擔任和解書之見證人等事實，
    惟均矢口否認有何恐嚇取財或行使偽造私文書犯行，被告蔡
    振益辯稱：我曾基於朋友立場幫李建邦跟丙○○說希望多一
    點搬遷費給李建邦，但沒有結果，本件房屋點交時我沒有去
    ，點交後兩天，「阿尾」跟我說丙○○告訴他及李建邦說我
    去恐嚇丙○○，但我沒有恐嚇丙○○，我要捍衛自己的人格
    就跟「阿尾」互嗆，隔了好幾天「阿尾」的小弟跟我的車，
    我的車被砸，車上一位朋友也受傷，所以我後來才會去跟丙
    ○○協調這個錢，因為是他亂講話才導致我被砸車及朋友受
    傷，在108 年8 月20日以前協調過4 次，其中第3 、4 次就
    是去永妙聯合事務所，由丙○○的朋友乙○○協調，我有把
    修車單據、診斷證明書、醫院收據等資料給丙○○和乙○○
    看，後來乙○○說他不再參與這件事，第5 次即108 年8 月
    20日這次，我拜託石志一跟我一起去南陽角鋼行協調，是石
    志一幫我跟丙○○、古芸卉協商金額，丙○○自己願意開支
    票及交付1 萬元現金，我們沒有恐嚇他們，和解書也是古芸
    卉用電腦打的，說這件事情到這裡為止，叫我們簽名，當時
    我剛好在通緝，所以就簽平時朋友叫我的外號「海山」，身
    分證字號和地址也是留假的，但留的電話是以我的名字申請
    的門號，我有跟石志一說他和丙○○不熟，不用留本名，這
    是最後一次（跟丙○○）見面了，也不用做朋友，我不知道
    這樣是不是有罪云云；被告石志一則辯稱：我們去找丙○○
    協調，沒有恐嚇他，18萬是他們自己開的，我說這半個小時
    給你們夫妻兩個（指丙○○與古芸卉）協調，如果我有恐嚇
    ，這半個鐘頭他們就可以去報警了，我們協調3 個小時，丙
    ○○還有自己一個人出去過，若有恐嚇他可以去報警，和解
    書上我本來已經簽「石志一」，但因蔡振益跟我說不要留真
    名，所以我把「一」改成「益」，身分證字號最後幾個號碼
    寫假的，但我有跟古芸卉說我的名字叫「石志一」，後來丙
    ○○的支票跳票，我有去找丙○○理論，我有偷偷錄音，古
    芸卉有說我們沒有恐嚇云云。經查：
  ㈠事實欄一所示部分：
  ⑴被告蔡振益（向丙○○自稱姓名為「蔡海山」）知悉丙○○
    經由本院公開拍賣程序，購得本件房屋（丙○○於107 年12
    月5 日登記為該房地之所有權人，108 年3 月15日本院執行
    點交）後，於點交前某日，透過友人「阿文」徵得原屋主李
    建邦同意，無償借住在本件房屋內，並趁遇見丙○○時，向
    丙○○提議由丙○○給付搬遷費給李建邦，惟為丙○○所拒
    ，嗣於108 年3 月15日（起訴書誤載為18日），丙○○、李
    建邦及「阿文」之友人「阿尾」，共同至本件房屋辦理點交
    ，李建邦以母親生病為由，向丙○○索要搬遷費用，丙○○
    顧念鄰居情誼，當場給付李建邦現金3 萬6 千元，在點交完
    畢之後，蔡振益多次以丙○○對「阿尾」亂講話，導致自己
    與「阿尾」互嗆，「阿尾」之小弟因而砸車傷人，造成自己
    車輛受損、友人受傷為由，向丙○○要求支付賠償金，其間
    丙○○曾委託在「永妙聯合事務所」擔任主任之友人乙○○
    代為協調，惟雙方意見不同而協調不成；因丙○○始終拒絕
    付款，被告蔡振益即於108 年8 月20日16時許，邀約友人即
    被告石志一共同前往丙○○所經營、址設新北市○○區○○
    路000 巷0 ○0 號南陽角鋼行，要求丙○○支付上開賠償金
    ，丙○○遂於同日晚間某時開立如附表所示之支票3 紙（面
    額共計17萬元），將該3 紙支票及現金1 萬元交給被告蔡振
    益，並與被告2 人簽立和解書1 份（標題記載為「合解書」
    ，被告蔡振益、石志一分別以「蔡海山」、「石志益」之名
    義簽名及按捺指印），被告蔡振益則於事後將如附表編號一
    所示之支票1 紙及現金4 千元交給被告石志一，嗣丙○○於
    108 年8 月29日將上開支票3 紙掛失止付，致被告石志一於
    108 年9 月3 日對如附表編號一所示支票為付款之提示時遭
    退票等事實，為被告2 人所不爭執，核與證人丙○○於警詢
    、偵訊及本院審理時、證人李建邦於偵訊時、證人乙○○於
    本院審理時證述之情節大致相符，並有如附表編號一所示支
    票正反面影本及退票理由單、掛失止付票據提示人資料查報
    表、遺失票據申請書、票據掛失止付通知書、本院108 年度
    司催字第627 號民事裁定（公示催告）、如附表編號二、三
    所示支票正面影本、「合解書」照片、本院不動產權利移轉
    證書、搬遷切結書、拍賣移轉登記收費明細表、新北市政府
    稅捐稽徵處107 年契稅繳款書（中和分處）、新北市中和地
    政事務所規費徵收行政罰鍰聯單、本件房屋之土地所有權狀
    及建物所有權狀、本院107 年12月6 日新北院輝106 司執志
    字第12243 號執行命令（通知赴現場履勘）及108 年1 月18
    日新北院輝106 司執志字第12243 號執行命令（通知點交時
    間）、標購不動產委任契約書附卷可稽（見臺灣新北地方檢
    察署108 年度偵字第36897 號偵查卷〈下稱偵卷〉第41-57
    頁、第141- 143頁、第147-165 頁），堪認屬實。
  ⑵關於上述在108 年8 月20日開立支票及交付支票、現金之經
    過，證人丙○○於警詢、偵訊及本院審理時證稱：我買的法
    拍屋點交完之後，就有一名自稱蔡海山的男子（即被告蔡振
    益）帶人到我公司鬧，說因為法拍屋的事情我害他們的人被
    打被砸車，要我拿錢出來處理，要醫藥費跟維修費，開口跟
    我要40萬，我一直不打算理他，直到108 年8 月20日下午4
    、5 點，蔡海山和石志一來我公司鬧，石志一先一個人進來
    說要趕快決定他要40萬，不然明天老大要去砸永妙與南陽角
    鋼行等語，之後蔡海山也有進來，叫我趕快給錢不然明天砸
    店、放火燒等語，我女友即南陽角鋼行會計古芸卉也有在場
    ，古芸卉擔心跟永妙是朋友，害人家被砸不好意思，古芸卉
    就建議講一個金額看他們能不能放手，最後古芸卉跟他們兩
    個談說18萬，他們要求拿現金，我們說不可能，才開3 張票
    跟1 萬現金，然後他們才離開，當時已經很晚了，我是怕他
    們真的會來砸店或放火燒店，才會給錢、開支票，結果他們
    已經在和解書上說後面絕對不會再來騷擾，但是石志一第二
    天又拿票來盧，說他一定要拿到現金，我才報警等語（見偵
    卷第17-23 頁、第127-129 頁、本院110 年10月6 日審判筆
    錄）；證人古芸卉亦於偵訊時證稱：石志一來要這筆錢時，
    說是為了丙○○說過的一句話（但丙○○說他沒有說），所
    以造成兩派人馬打起來，108 年8 月20日他們一開始是下午
    4 、5 點來，石志一先進來，進來要40萬，不然要去砸永妙
    跟南陽角鋼行公司，之後蔡振益才進來，蔡振益說如果不給
    要砸店，金額是我跟對方談的，我討價還價後才變成18萬，
    蔡振益說當天就要18萬，我說現在哪有這麼多錢，所以拿走
    1 萬現金，其餘17萬開票等語（見偵卷第181 頁）。
  ⑶被告2 人雖均否認有恐嚇證人丙○○以索取財物之行為，惟
    證人丙○○、古芸卉已分別證述如前，該2 名證人所述內容
    相符、前後一致，並無明顯瑕疵可指；又被告2 人取得上開
    支票、現金後，曾當場與證人丙○○簽立和解書，和解書內
    容載明：「因甲方蔡海山與乙方丙○○共同協議達成共識，
    雙方願以180000元整和解收場，並要求甲方日後不得找任何
    理由與乙方接觸或騷擾包含事務所也不得騷擾，口說無憑特
    立此據」等語，並由被告蔡振益、石志一分別在甲方簽章欄
    、見證人簽章欄處簽名（被告蔡振益、石志一分別以「蔡海
    山」、「石志益」之名義簽名），若證人丙○○承認本件18
    萬元係用以清償正當債務，且是在無外力不當影響下自願同
    意支付，前開和解書何須特別載明要求被告蔡振益「日後不
    得找任何理由與乙方接觸或騷擾」、「包含事務所也不得騷
    擾」？足認證人丙○○、古芸卉所證稱被告2 人有口出恐嚇
    之言且波及永妙聯合事務所，因而被迫交付支票及現金等情
    節，與事實相符，堪予採信。至被告2 人固辯稱係要求證人
    丙○○支付修車費及醫藥費，此為證人丙○○應負之賠償責
    任云云，然縱使被告蔡振益所述遭「阿尾」之小弟砸車傷人
    一事為真，亦應由砸車傷人之行為人負責賠償，依法證人丙
    ○○並無賠償責任，是被告2 人以此為由向證人丙○○索取
    財物，自無法律上之正當權源，該2 人顯有意圖為自己不法
    所有之主觀犯意無疑。被告2 人上開所辯，均不足採。
  ⑷被告石志一雖曾於如附表編號一所示支票退票後某日，自行
    前往南陽角鋼行與證人古芸卉談話（證人丙○○、被告蔡振
    益當時均不在場），抱怨、質問對其提告之事，對話中證人
    古芸卉曾稱：「我們沒有說你恐嚇，我們是針對那個蔡海山
    。」、「我知道你的名字是正確的，是蔡海山那個名字是假
    的。」、「我現在說的資料不是你留假的，因為那天他查出
    來的名字，你的資料是正確的，因為他有三個照片是正確的
    ，只有叫那個蔡海山那個資料是假的。」等語，此有本院於
    110 年4 月7 日當庭勘驗被告石志一提出之錄音檔案所製作
    之勘驗筆錄在卷可考（見本院訴字卷第158 頁、第162 頁）
    。然本院審酌在本案中向證人丙○○索取財物之主事者係被
    告蔡振益，其於108 年8 月20日本案發生前，即已多次要求
    證人丙○○付款，則證人古芸卉面對被告石志一前來抱怨、
    質問對其提告之事時，即有可能因不敢或不願當面惹怒被告
    石志一，故配合被告石志一否認犯罪之態度，宣稱恐嚇及留
    假資料之責任應由主事者蔡振益單獨承擔，以安撫被告石志
    一之情緒，是證人古芸卉上開言語，可信度實屬有疑，尚難
    據為對被告石志一有利之認定。
  ㈡事實欄二所示部分：
  ⑴丙○○於108 年8 月20日晚間某時，將上開支票及現金交給
    被告蔡振益後，即欲當場與被告2 人簽立和解書（在和解書
    上載明雙方以18萬元和解，甲方〈即被告蔡振益〉日後不得
    找任何理由與乙方〈即丙○○〉接觸或騷擾包含事務所也不
    得騷擾之意旨，被告石志一則擔任見證人），惟被告蔡振益
    當時因另案遭通緝中，為免暴露真實身分遭查獲，即在和解
    書（標題記載為「合解書」）上甲方簽章欄內簽署「蔡海山
    」署名1 枚，及在甲方簽章欄內、甲方姓名欄內各按捺指印
    1 枚，且書寫虛假之身分證字號及地址，並告知被告石志一
    不要留下真實姓名，被告石志一即在和解書上見證人簽章欄
    內簽署「石志益」署名及按捺指印各1 枚，且書寫虛假之身
    分證字號及地址，被告2 人隨後將上開和解書交還丙○○收
    執等事實，業據被告2 人坦承在卷，核與證人丙○○於警詢
    及本院審理時證述之情節相符，復有被告2 人與丙○○簽立
    之「合解書」照片在卷可考（見偵卷第57頁），此部分事實
    堪予認定。
  ⑵按刑法偽造文書罪，係著重於保護公共信用之法益，以所偽
    造者係他人名義之文書或印章為已足，而所謂他人名義，即
    非自己名義之意，不問該名義人是否必須實有其人或是否生
    存，苟其所偽造之文書或印章，足以使人誤信其為真正，該
    名義係出虛捏，而社會一般人仍有誤認其為真正文書之危險
    ，即無礙於偽造文書罪成立（最高法院92年度台上字第5424
    號判決意旨參照）。
  ⑶經查，被告蔡振益固辯稱「蔡海山」為其外號、所留電話號
    碼是自己申請之門號云云，被告石志一亦辯稱有當場告知證
    人古芸卉自己名字是「石志一」云云，且被告石志一所留電
    話號碼為其使用之門號（被告石志一所留電話號碼與其於警
    詢時自述使用之門號相同），惟被告2 人除於和解書上簽署
    並非真名之姓名外，亦書寫虛假之身分證字號及地址，僅憑
    真實之電話號碼及被告石志一當場對證人古芸卉之告知，實
    難令人輕易辨識簽立該和解書之人真實身分為何；況證人丙
    ○○已於本院審理時證稱：石志一沒有跟我說他的真實姓名
    是「石志一」，也沒有跟我說他寫在和解書上的姓名、身分
    證字號、地址都不是真的，我完全不認識他，我沒聽到石志
    一有在現場跟古芸卉說他的真正名字叫「石志一」，古芸卉
    也沒跟我討論這個，蔡振益也沒有跟我說他寫在和解書上的
    姓名、身分證字號、地址都不是真的等語（見本院110 年10
    月6 日審判筆錄），可認被告蔡振益、石志一分別以「蔡海
    山」、「石志益」名字簽立和解書，並在和解書上書寫虛假
    之身分證字號及地址，足使收下和解書之證人丙○○發生對
    象混淆之困擾，誤以為簽立和解書之人為「蔡海山」、「石
    志益」，有礙於其對和解書甲方與見證人身分同一性之辨認
    ，影響其依和解書主張權利之利益，足以生損害於證人丙○
    ○及姓名為「蔡海山」、「石志益」之人，被告2 人所為，
    自已構成行使偽造私文書罪，其2 人所辯並不足採。
  ㈢綜上所述，本件事證明確，被告2 人前開犯行均堪認定，應
    予依法論科。
三、論罪科刑：
  ㈠被告2 人行為後，刑法第346 條第1 項雖於108 年12月25日
    修正公布，同年月27日施行，惟修正後之規定係依刑法施行
    法第1 條之1 第2 項本文規定將罰金提高30倍，亦即將原本
    之銀元1 千元（經折算為新臺幣3 萬元）修正為新臺幣3 萬
    元，僅為文字修正（為增加法律文字明確性，並使刑法分則
    各罪罰金數額具內在邏輯一致性）；另將第1 項後段「6 月
    以上、5 年以下」修正為「6 月以上5 年以下」（刪除其中
    之頓號），亦僅為文字修正，法律效果均相同，其修正之結
    果不生有利或不利於行為人之情形，自非法律變更，當亦不
    生新舊法比較之問題，而應依一般法律適用原則，逕行適用
    裁判時法。
  ㈡核被告蔡振益、石志一2 人所為，事實欄一部分均係犯刑法
    第346 條第1 項之恐嚇取財罪，事實欄二部分均係犯刑法第
    216 條、第210 條之行使偽造私文書罪。被告2 人就上開2
    項犯行均有犯意聯絡及行為分擔，皆為共同正犯。事實欄二
    部分，被告2 人分別在和解書（私文書）上偽造「蔡海山」
    、「石志益」之署名、指印等行為，均為偽造私文書之部分
    行為，不另論罪；而被告2 人偽造私文書後復持以行使，偽
    造私文書之低度行為應為其後行使之高度行為所吸收，亦不
    另論罪。被告2 人所為上開恐嚇取財、行使偽造私文書犯行
    ，犯意各別，行為互殊，均應分論併罰。
  ㈢被告蔡振益構成累犯：
  ⑴查被告蔡振益曾：①因妨害自由（私行拘禁）、傷害等案件
    ，經臺灣高雄地方法院以103 年度訴字第194 號判決分別判
    處有期徒刑8 月、4 月，並經臺灣高等法院高雄分院及最高
    法院先後駁回上訴，嗣經臺灣高等法院高雄分院定應執行刑
    為有期徒刑10月確定。②因施用第一級毒品案件，經臺灣基
    隆地方法院以105 年度訴字第424 號判決判處有期徒刑7 月
    確定，又因過失傷害案件，經臺灣桃園地方法院以105 年度
    桃交簡字第842 號判決判處有期徒刑2 月確定，上開2 案復
    經臺灣桃園地方法院定應執行刑為有期徒刑8 月確定；上述
    ①、②所示之罪於104 年12月30日入監接續執行後，於106
    年1 月17日假釋，同年4 月28日假釋期滿未經撤銷，視為執
    行完畢。③因施用第二級毒品案件，經本院以106 年度簡字
    第7499號判決判處有期徒刑4 月確定，於107 年6 月20日易
    科罰金執行完畢，此有被告蔡振益之臺灣高等法院被告前案
    紀錄表在卷可憑，其於受有期徒刑之執行完畢後，5 年以內
    故意再犯本案有期徒刑以上之2 罪，均為累犯。
  ⑵關於恐嚇取財罪部分，本院審酌被告蔡振益構成累犯之前案
    犯行包括妨害自由案件（因債務糾紛而對債務人私行拘禁討
    債，此有該案件第一、二審判決節本附卷可參），與本案罪
    質類似（以強暴、脅迫等暴力手段討債或索取財物），可認
    其有一再犯類似犯罪之特別惡性及刑罰反應力薄弱之情狀，
    而有加重其刑之必要，爰依刑法第47條第1 項規定，加重其
    法定最高及最低度刑。
  ⑶關於行使偽造私文書罪部分，本院審酌此部分犯行之犯罪型
    態、罪質、犯罪情節均與被告蔡振益前案所犯之各罪（私行
    拘禁、傷害、施用毒品、過失傷害等）迥然不同，尚無從認
    為被告蔡振益有受徒刑執行完畢後，仍不知悔改而故意犯罪
    之特別惡性或對刑罰反應力顯然薄弱之情形，依據司法院大
    法官會議釋字第775 號解釋有關累犯法定最低度刑尚非必須
    一律加重之意旨，本院認為被告蔡振益此部分犯罪，尚無必
    須加重其法定最低度刑之必要，爰不予加重其法定最低度刑
    ，僅加重法定最高度刑。
  ㈣爰以行為人之責任為基礎，審酌被告2 人為圖不法利益，以
    恐嚇之手段取得財物，造成被害人丙○○財產損失及心理上
    之傷害，復為避免被告蔡振益遭緝獲而以假身分簽署和解書
    ，足以生損害於丙○○及姓名為「蔡海山」、「石志益」之
    人，所為實不足取，且被告蔡振益於上開犯行中係處於主導
    地位，被告石志一為協助地位，兼衡被告2 人犯罪之動機、
    目的、手段、犯後態度、所生危害、所獲利益、智識程度、
    家庭生活與經濟狀況等一切情狀，分別量處如主文所示之刑
    ，並就被告2 人關於事實欄二部分犯行各諭知易科罰金之折
    算標準，以資懲儆。
四、沒收：
  ㈠上開和解書（標題記載為「合解書」）上偽造之「蔡海山」
    署名1 枚、指印2 枚及「石志益」署名、指印各1 枚，分別
    係被告蔡振益、石志一偽造之署押（署名、指印），不問屬
    於犯人與否，均應依刑法第219 條規定宣告沒收。又上開和
    解書雖為供被告2 人犯行使偽造私文書罪所用之物，然已交
    給被害人丙○○收執而歸其所有，已非被告2 人所有之物，
    爰不予宣告沒收，附此敘明。
  ㈡被告2 人於事實欄一部分恐嚇取財所得之支票3 紙及現金1
    萬元，被告石志一取得其中如附表編號一所示之支票1 紙及
    現金4 千元，其餘支票及現金則歸被告蔡振益所有，已如前
    述，即屬被告2 人各自實際獲得之犯罪所得，雖未經扣案，
    仍均應依刑法第38條之1 第1 項前段、第3 項之規定分別宣
    告沒收，並均諭知於全部或一部不能沒收或不宜執行沒收時
    ，追徵其價額。
五、不另為無罪之諭知部分：
  ㈠公訴意旨另略以：被告蔡振益基於恐嚇取財之犯意，在本件
    房屋點交前，無償居住於該處之期間，若發現丙○○返回住
    處，即以索討搬遷費為名義，對丙○○恫稱：若不給付25萬
    元，將要所居住之處敲掉等語，惟丙○○因認該建物係由法
    院點交，若建物有所毀損，應會獲得保障而不予理會；嗣於
    本件房屋點交後，被告蔡振益知悉丙○○竟給付李建邦3 萬
    6 千元，且「阿尾」亦分得金錢，認仍有機會取得財物，再
    以索討醫藥費與維修費為由，接續動員眾多姓名年籍不詳之
    人包圍南陽角鋼行以作恫嚇，向丙○○索討40萬元，惟丙○
    ○並未付款。因認被告蔡振益此部分亦涉犯恐嚇取財（未遂
    ）罪嫌等語。
  ㈡按犯罪事實應依證據認定之，無證據不得認定犯罪事實；不
    能證明被告犯罪者，應諭知無罪之判決，刑事訴訟法第154
    條第2 項、第301 條第1 項分別定有明文。又按告訴人之告
    訴，係以使被告受刑事訴追為目的，是其陳述是否與事實相
    符，仍應調查其他證據以資審認（最高法院52年度台上字第
    1300號判決意旨參照）。
  ㈢訊據被告蔡振益堅詞否認有上開恐嚇取財犯行，辯稱：我沒
    有恐嚇丙○○等語。經查，關於公訴意旨主張被告蔡振益對
    丙○○恫稱：若不給付25萬元，將要所居住之處敲掉等語部
    分，除被害人丙○○之指訴外，卷內並無其他積極證據可資
    佐證，尚難僅憑被害人丙○○單方面之指訴，即認被告蔡振
    益有此部分恐嚇取財未遂犯行。另關於公訴意旨主張被告蔡
    振益接續動員眾多姓名年籍不詳之人包圍南陽角鋼行以作恫
    嚇部分，證人即被害人丙○○雖曾於警詢及偵訊時證稱：房
    屋點交後，蔡振益藉故要我賠錢，我當時不理他，但後續他
    們三天兩頭就會來我公司亂，每兩個禮拜一個月就一群人來
    我公司一樓不走，每次來的人也不同等語（見偵卷第23頁、
    第129 頁）、證人古芸卉亦於偵訊時證稱：他們（在108 年
    8 月20日）之前已經來很多次，每次外面都有很多人等語（
    見偵卷第181 頁），惟證人丙○○、古芸卉均未提到被告蔡
    振益上開帶人來要求丙○○付款時，有何種恫嚇言語或行為
    ，尚難遽認被告蔡振益此部分帶人來要求丙○○付款之行為
    ，已構成恐嚇取財未遂罪。此外，卷內復查無其他積極證據
    證明被告蔡振益確有公訴人所指上開部分之犯行，然公訴意
    旨認此部分與前揭被告蔡振益經論罪科刑之恐嚇取財既遂部
    分為事實上一罪關係，爰不另為無罪之諭知。
據上論斷，應依刑事訴訟法第299 條第1 項前段，刑法第28條、
第346 條第1 項、第216 條、第210 條、第47條第1 項、第41條
第1 項前段、第219 條、第38條之1 第1 項前段、第3 項，刑法
施行法第1 條之1 第1 項，判決如主文。
本案經檢察官李宗翰提起公訴，檢察官聶眾、丁維志、王佑瑜到
庭執行職務。
中    華    民    國   110    年    11    月    29    日
                刑事第四庭    審判長法  官  楊筑婷
 
                                    法  官  陳佳妤
 
                                    法  官  吳智勝
以上證明與原本無異。
如不服本判決，應於判決送達後20日內敘明上訴理由，向本院提
出上訴狀（應附繕本），上訴於臺灣高等法院。其未敘述上訴理
由者，應於上訴期間屆滿後20日內向本院補提理由書「切勿逕送
上級法院」。
                                    書記官  李郁禎
中    華    民    國   110    年    11    月    30    日
┌─────────────────────────────────┐
│附表（金額：新臺幣），支票影本見偵卷第41頁、第55頁                │                    
├──┬──────┬─────┬───┬───────┬─────┤
│編號│ 發  票  人 │ 付款銀行 │ 金額 │    發票日    │ 支票號碼 │
├──┼──────┼─────┼───┼───────┼─────┤
│ 一 │南陽角鋼行  │永豐銀行中│5 萬元│108 年8 月30日│AL0000000 │
│    │丙○○      │和分行    │      │              │          │
├──┼──────┼─────┼───┼───────┼─────┤
│ 二 │南陽角鋼行  │永豐銀行中│5 萬元│108 年9 月30日│AL0000000 │
│    │丙○○      │和分行    │      │              │          │
├──┼──────┼─────┼───┼───────┼─────┤
│ 三 │南陽角鋼行  │永豐銀行中│7 萬元│108 年10月31日│AL0000000 │
│    │丙○○      │和分行    │      │              │          │
└──┴──────┴─────┴───┴───────┴─────┘
附錄本案論罪科刑法條：
中華民國刑法第210 條
偽造、變造私文書，足以生損害於公眾或他人者，處5 年以下有
期徒刑。
中華民國刑法第216 條
行使第210 條至第215 條之文書者，依偽造、變造文書或登載不
實事項或使登載不實事項之規定處斷。
中華民國刑法第346 條
意圖為自己或第三人不法之所有，以恐嚇使人將本人或第三人之
物交付者，處6 月以上5 年以下有期徒刑，得併科3 萬元以下罰
金。
以前項方法得財產上不法之利益或使第三人得之者，亦同。
前二項之未遂犯罰之。